【裁判字號】    97,抗,1088
【裁判日期】    970731
【裁判案由】    聲明異議等
【裁判全文】
臺灣高等法院民事裁定                  97年度抗字第1088號
    抗  告  人  乙○○
上列抗告人與相對人新能科技股份有限公司間對支付命令聲明異
議及核發確定證明書事件，抗告人對於中華民國97年6月3日臺灣
新竹地方法院97年度司促字第3427號所為裁定提起抗告，本院裁
定如下：
    主  文
抗告駁回。
抗告費用由抗告人負擔。
    理  由
一、本件抗告意旨略以：系爭支付命令既已於民國97年4月9日送
    達於相對人，並由相對人之經理人丙○○收受，是本件支付
    命令及其送達亦為合法，故本件異議期間即應自97年4月9日
    起算。而相對人既未依法聲明異議，則系爭支付命令依法應
    於法定異議期間20日屆滿時即已確定。又丙○○不僅受僱於
    相對人公司，且擔任該公司之總經理及財務經理，顯然亦為
    相對人公司之法定代理人。原裁定認丙○○並非相對人之法
    定代理人，且相對人聲明異議為合法，系爭支付命令尚未確
    定，自有未合，爰提起抗告請求廢棄原裁定等語。
二、按股份有限公司業務之執行，除公司法或章程規定應由股東
    會決議之事項外，均應由董事會決議行之；且董事會未設常
    務董事者，應由董事互選一人為董事長，董事長對內為股東
    會、董事會及常務董事會主席，對外代表公司，公司法第
    202條、第208條第1、3項定有明文。而對於無訴訟能力之公
    司法人為送達者，應向當事人本人或其法定代理人之住居所
    、事務所或營業所行之，此觀民事訴訟法第127條第1項及第
    136條規定自明（最高法院93年度台上字第948號判決意旨參
    照）。次按債務人對於支付命令之全部或一部，得於送達後
    20日之不變期間內，不附理由向發命令之法院提出異議；債
    務人對於支付命令於法定期間合法提出異議者，支付命令於
    異議範圍內失其效力，以債權人支付命令之聲請，視為起訴
    或聲請調解，民事訴訟法第516條第1項、第519條第1項亦有
    明文。從而債務人對支付命令提出異議之期間，既係於支付
    命令送達後始開始進行，如以無訴訟能力之法人為債務人，
    而未對其真正之法定代理人為合法送達支付命令者，自無使
    該異議期間經過而生支付命令確定之效力（最高法院91年度
    台抗字第323號裁定意旨參照）。
三、經查本件抗告人即債權人向原法院聲請對相對人即債務人依
    督促程序發支付命令，而依抗告人之支付命令聲請狀所示，
    係以丙○○為相對人之法定代理人，原法院並據此於97年4
    月1日核發支付命令，惟相對人之董事長為第三人甲○○而
    非丙○○，有相對人公司變更登記表附卷可稽（見原法院卷
    第11至13頁），則依照前揭規定，相對人之法定代理人自應
    為董事長甲○○，並非丙○○。而丙○○既非相對人之法定
    代理人，則原法院以丙○○為相對人之法定代理人而送達系
    爭支付命令時，自非合法，從而依民事訴訟法第516條第1項
    所示之20日法定異議期間，自即無從起算。嗣抗告人聲請原
    法院更正相對人之法定代理人，經原法院於97年5月6日裁定
    更正相對人之法定代理人為甲○○，並於97年5月14日將系
    爭支付命令及更正裁定送達相對人之法定代理人甲○○等情
    ，亦有送達證書附卷可稽（見原法院卷第18頁）。是依照上
    述說明，俟甲○○收受系爭支付命令後，本件送達方屬合法
    ，法定異議期間應自97年5月14日起算20日。而相對人於97
    年5月16日聲明異議，未逾20日之不變期間，有聲明異議狀
    在卷可參。
四、抗告人雖辯稱丙○○不僅受僱於相對人公司，且擔任該公司
    之總經理及財務經理，顯係亦為相對人之法定代理人云云。
    然查相對人之董事長即法定代理人為甲○○，有如前述，且
    丙○○並非相對人之董監事或經理人，有相對人公司變更登
    記表可證（見原法院卷第11至13頁）。又縱使丙○○為相對
    人之總經理或財務部經理，惟公司之經理人，僅在執行職務
    範圍內，始為公司負責人（公司法第8條第2項規定意旨參照
    ），從而丙○○僅在執行關於總經理或財務部之職務範圍內
    ，始為相對人之法定代理人；至於丙○○收受系爭支付命令
    之行為，顯非為執行職務之行為，自不能認為系爭支付命令
    已合法送達相對人。是抗告人此部分所辯，顯不足採。從而
    相對人之法定代理人既為甲○○，則原法院核發支付命令時
    ，對丙○○為送達，並不合法，系爭支付命令之法定異議期
    間，應自甲○○收受系爭支付命令時起算；而甲○○既於收
    受後二日內聲明異議，系爭支付命令於異議範圍內已失其效
    力，故抗告人聲請核發支付命令之確定證明，即無理由。原
    法院以抗告人支付命令之聲請，視為起訴，將全卷移送原院
    民事庭審理，並無不合。抗告意旨仍執前詞指摘原裁定不當
    ，求予廢棄，為無理由，應予駁回。
五、據上論結，本件抗告為無理由，爰裁定如主文。
中    華    民    國    97    年    7     月    31    日
                  民事第七庭
                        審判長法  官  鄭三源
                              法  官  王聖惠
                              法  官  邱  琦
正本係照原本作成。
本裁定除以適用法規顯有錯誤為理由，並經本院許可外，不得再
抗告。如提起再抗告，應於收受後10日內委任律師為代理人向本
院提出再抗告狀。並繳納再抗告費新台幣１千元。
中    華    民    國    97    年    7     月    31    日
                              書記官  廖艷莉


司法院資訊處製作；財團法人民間司法改革基金會備份。
